【裁判字號】    99,交易,8
【裁判日期】    990518
【裁判案由】    過失傷害
【裁判全文】
臺灣桃園地方法院刑事判決               99年度交易字第8號
公  訴  人  臺灣桃園地方法院檢察署檢察官
被      告  庚○○
選任辯護人  許諺賓律師
上列被告因業務過失致重傷案件，經檢察官提起公訴（98年度調
偵字第650 號），本院判決如下︰
    主  文
庚○○從事業務之人，因業務上之過失傷害人致重傷，處有期徒
刑拾月。
    事  實
一、庚○○在桃園縣復興鄉三民村之苗圃種植花卉，其並駕駛車
    牌號碼1271-QN 號自用小貨車載運花卉上山培養並以該車載
    運花卉下山販賣為其附隨業務，其於民國97年9 月24日駕駛
    上開車輛附載其妻戊○○下山批購花卉，迨批購花卉完畢於
    駕車返回上開苗圃之途中，於該日晚間6 時17分許，沿桃園
    縣大溪鎮○○路○ 段（即台七線），由大溪鎮往復興鄉三民
    村方向行駛，途經該路段308 號前之左彎交岔路口（該交岔
    路口係台七線與桃六三線之丁字型交岔路口，桃六三線係在
    往復興鄉車道之右手邊），本應注意在交岔路口前方之分向
    限制線路段不得跨越該分向限制線，亦應注意行經設有彎道
    之路段，應減速慢行，作隨時停車之準備，依當時之天候、
    路況及庚○○之身心狀況，亦非其所不能注意，竟疏未注意
    ，為超越另一不詳車號之自小貨車（車號前四碼為3235），
    竟非但未減速慢行，作隨時停車之準備，反在上開交岔路口
    前方貿然跨越分向限制線超車，因其進入路口時尚未完成超
    車之動作，因而在交岔路口內偏左行駛，適丁○○騎乘車牌
    號碼AX7 -413號重型機車，沿復興路2 段，由三民往大溪方
    向行駛至該交岔路口，閃避不及，庚○○所駕上開自小貨車
    左側車身與丁○○所駕上開機車左側車身相擦撞，致丁○○
    人車倒地，使丁○○因而受有頭部外傷併左側硬腦膜上出血
    、硬腦下出血、腦內出血、蜘蛛網膜下出血、左側顱骨凹陷
    性骨折、左側顴骨及上頜骨骨折，現呈植物人狀態（殘等：
    極重度）之重傷害，丁○○之友人甲○所騎乘之車號036-
    BLS 號重型機車緊隨在丁○○後方行駛，為丁○○倒在往大
    溪車道之車道邊線之機車拌倒。嗣桃園縣政府警察局大溪分
    局勤務指揮中心據報，指派大溪分局百吉派出所劉峻甫、乙○○○○至現場處理，庚○○在警員未查知何人肇事前，即
    向辛○○○○自承係其駕駛1271-QN 號自用小貨車肇事，並
    接受裁判。
二、案經丁○○之父丙○○訴由桃園縣政府警察局大溪分局報告
    臺灣桃園地方法院檢察署檢察官偵查起訴。
    理  由
壹、證據能力：
一、按刑事訴訟法第159 條第1 項規定：「被告以外之人於審判
    外之言詞或書面陳述，除法律有規定者外，不得作為證據」
    ；其立法本旨係以證人於審判外之言詞或書面陳述，屬於傳
    聞證據，此項證據，當事人無從直接對於原供述者加以詰問
    ，以擔保其真實性，法院亦無從直接接觸證人而審酌其證言
    之憑信性，違背直接審理及言詞審理之原則，除具有必要性
    及信用性情況之除外者外，原則上不認其有容許性，自不具
    證據能力；至所謂具有必要性及信用性情況者，例如刑事訴
    訟法第159 條之1 、之2 、之3 、之4 、之5 情形，仍例外
    認其有證據能力，然此乃係指法院未於審判期日傳喚相關證
    人到庭，案件僅能依靠該等證人於審判外之陳述以為判斷之
    情形，始需就該等審判外供述證據嚴格依照刑事訴訟法第15
    9 條之1 至之5 所定要件一一檢視各該證人之供述，作為證
    據之資格。倘法院已經依據當事人聲請傳喚證人到庭接受檢
    辯雙方之交互詰問，則法院既已透過直接、言詞審理方式檢
    驗過該證人之前之證詞，當事人之反對詰問權亦已受到保障
    得以完全行使之情況下，該等審判外證據除有其他法定事由
    （例如：非基於國家公權力正當行使所取得或私人非法取得
    等，而有害公共利益，即以一般證據排除法則為判斷），應
    認該審判外供述已得透過審判程式之詰問檢驗，而取得作為
    證據之資格，亦即其審判外供述與審判中供述相符部分，顯
    然已經構成具備可信之特別情狀，當然有證據資格（實務上
    之作用常為引用該等陳述與審判中陳述相符，強化該證人供
    述之可信度），其不符部分，作為檢視審判中所為供述可信
    與否之彈劾證據，當無不許之理，甚者，其不符部分倘係於
    司法警察、檢察事務官調查中之供述，作為認定被告犯罪與
    否或不構成犯罪與否之證據，亦僅需依照刑事訴訟法第15 9
    條之2 規定，斟酌其審判外供述作成外部環境、製作過程、
    內容、功能等情況認為之前供述較為可信，即可取得證據資
    格，而作為認定事實之證據資格（參照最高法院94年度臺上
    字第2507號、95年臺上字第2515號判決意旨）。查本件證人
    甲○業經本院於審判期日以證人身分具結後行交互詰問程序
    ，直接言詞審理檢視其等證詞，故其前於警局時所為之陳述
    ，當然已取得作為證據之資格，而有證據能力。
二、按被告以外之人於偵查中向檢察官所為之陳述，除顯有不可
    信之情況者外，得為證據，刑事訴訟法第159 條之1 第2 項
    定有明文。查證人甲○、戊○○、己○○均於供前具結所為
    之陳述，係檢察官依法訊問，復無其他事證足資認定其等於
    檢察官訊問時有受違法取供情事，並無何特別不可信之情況
    ，且被告及選任辯護人於本院審理程序中亦不爭執其等證據
    能力，是依上開規定均有證據能力，而得作為本案之證據。
三、按「被告以外之人於審判外之言詞或書面陳述，除法律有規
    定者外，不得作為證據」；再「按下列文書，亦得為證據：
    一除顯有不可信之情況外，公務員職務上製作之紀錄文書、
    證明文書。二除顯有不可信之情況外，從事業務之人於業務
    上或通常業務過程所須製作之紀錄文書、證明文書。三除前
    二款之情形外，其他於可信之特別情況下所製作之文書，亦
    得為證據」，刑事訴訟法第159 條第1 項、第159 條之4 分
    別定有明文。經查，卷附國軍桃園總醫院附設民眾診療服務
    處所出具之丁○○之診斷證明書一紙，乃被告以外之人，即
    從事診斷之上開醫院醫師於審判外所為之書面陳述，屬於傳
    聞證據。又該診斷證明書，為公立醫院之醫師針對個案而製
    作之診斷書，與刑事訴訟法第159 條之4 第1 款所示之公務
    員職務上製作之紀錄文書或證明文書之要件相符，雖與刑事
    訴訟法第159 條之4 第2 款所示之於通常業務過程不間斷、
    有規律而準確記載，大部分紀錄完成於業務終了前後，並未
    預見日後可能提供作為證據之紀錄文書或證明文書有間（該
    款之立法理由參照），然查，醫師依醫師法第17條之規定，
    如無法令規定之理由，不得拒絕診斷書之交付，且若出具與
    事實不符之診斷書，依醫師法第28條之4 第5 款之規定，可
    處新臺幣十萬元以上五十萬元以下罰鍰，並得併處限制執業
    範圍、停業處分一個月以上一年以下或廢止其執業執照；情
    節重大者，並得廢止其醫師證書，可知醫師出具之診斷書若
    有錯誤、虛偽，醫師之執業執照、醫師證書均可能因而廢止
    ，是其正確性甚高，且司法機關隨時可以調取醫師依醫師法
    第12條規定而製作，並由醫師執業之醫療機構依醫療法第48
    條規定保存之病歷與之相互核對，設有錯誤，甚易發現並糾
    正，是以，診斷證明書應與公務員職務上製作之文書具有同
    等程度之可信性，屬於刑事訴訟法第159 條之4 第3 款所稱
    之其他於可信之特別情況下所製作之文書。準此，卷附國軍
    桃園總醫院附設民眾診療服務處所出具之丁○○之診斷證明
    書一紙，既係刑事訴訟法第159 條之4 第1 款所示之公務員
    職務上製作之紀錄文書或證明文書，亦係醫師依醫師法第17
    條之規定出具之診斷書，而屬刑事訴訟法第159 條之4 第3
    款所稱之其他於可信之特別情況下所製作之文書，自應認得
    為證據，而有證據能力。
四、按法院或檢察官得囑託醫院、學校或其他相當之機關、團體
    為鑑定，或審查他人之鑑定，並準用第203 條至第206 條之
    1 之規定；其須以言詞報告或說明時，得命實施鑑定或審查
    之人為之，刑事訴訟法第208 條第1 項定有明文。又於囑託
    醫院、學校或其他相當之機關、團體為鑑定，或審查他人之
    鑑定時，是否命實施鑑定或審查之人以言詞報告或說明，乃
    法院得自由酌裁之事項，未實施鑑定或審查之人以言詞報告
    或說明，並不影響該鑑定之證據能力（最高法院92年台上字
    第6570號判決參照）。檢察官囑託台灣省桃園縣區車輛行車
    事故鑑定委員會、台灣省車輛行車事故覆議鑑定委員會鑑定
    本件車禍責任，該二機關均係依法令所成立之車禍專責鑑定
    機構，是以，由台灣省桃園縣區車輛行車事故鑑定委員會出
    具之鑑定意見書、台灣省車輛行車事故覆議鑑定委員會出具
    之98年7 月7 日覆議字第0986202488號函，依上開規定，具
    有證據能力，辯護人辯稱上開鑑定意見書、鑑定意見函不具
    證據能力，核無可採。
五、另本件認定事實所引用之卷內其餘卷證資料（如道路交通事
    故調查報告表、道路交通事故現場圖、現場及車禍照片、交
    岔路口監視器光碟片及該光碟片之翻拍照片），並無證據證
    明係公務員違背法定程序所取得，被告及辯護人於審判程序
    中復未於言詞辯論終結前表示異議，且卷內之文書證據，亦
    無刑事訴訟法第159 條之4 之顯有不可信之情況與不得作為
    證據之情形，則依刑事訴訟法第159 條之5 之規定，本件認
    定事實所引用之所有文書證據，均有證據能力，合先敘明。
貳、實體部分：
一、訊據被告庚○○雖自承有於上開時地發生車禍，並致被害人
    丁○○受傷，然矢口否認有業務過失犯行，其與辯護人辯稱
    ：被告在通過肇事路口前絕對沒有超過馬路中央之雙黃線，
    整個道路的路寬是3.3 公尺左右，但是在白實線的右邊，距
    離路旁人家的住家還有二公尺左右，所以被告雖然有超過前
    面那輛車，也絕對沒有超過雙黃線，在被告前方的那輛車是
    部分走在白實線內，部分走在白實線外，被告只是接近中心
    線而已，丁○○之機車之散落物均在伊之車輛後方即在往復
    興鄉○○道內，可見是丁○○自己在路口偏左行駛才肇禍，
    且丁○○之車速過快，被告並非以賣花為主要職業，被告只
    是偶爾載花至定點去賣，是否這樣就算是附隨業務有待斟酌
    云云。惟查：
  (一)證人戊○○於本院審理時證稱被告約3 、4 年前即在復興鄉
    三民村苗圃種花，被告是將苗圃的花拿去新店販賣，1271-Q
    N 號自用小貨車平時均係被告使用，平時用來載盆花使用，
    案發當日伊和被告去批花，準備回三民，是日後要販賣的花
    等語，被告亦自承當日伊去彰化買盆花，案發時要以上開小
    貨車將買來的盆花載去三民鄉之苗圃，是以，顯然被告係以
    駕駛上開自用小貨車為其種花、販賣花卉之業務之附隨業務
    ，被告及辯護人否認被告若有過失則應為業務過失乙節，核
    無理由。
  (二)本院於99年5 月4 日審理時勘驗警方所調得之現場監視器之
    光碟片，並製成勘驗結果之筆錄如下：「第一監視器鏡頭是
    照往台七線往大溪方向的鏡頭，鏡頭左側是桃63線往阿姆坪
    的道路，被告駕駛之自用小貨車於97年9 月24日18 時17 分
    45秒左右，由鏡頭之右上方往鏡頭之左下方移動，車輛停在
    鏡頭左下方台七線往復興鄉之路邊，尚在台七線與桃63線之
    路口範圍內，即將駛過該路口，被告之自小貨車是以大角度
    由鏡頭右上方往左下方，緊跟在被告之自小貨車後面，自一
    輛較為小台之自小貨車（車號前四碼為3235）。」「第二個
    監視器鏡頭，是照往桃63線往阿姆坪道路方向之鏡頭，鏡頭
    右邊是往大溪方向，鏡頭左邊是往復興方向，自97年9 月24
    日下午6 時15分左右開始看，由大溪往復興方向之車輛，自
    小客車均係靠鏡頭之上方往左行駛，自小客車全部的車身包
    括車輪都在鏡頭內，而且距離鏡頭下方尚有一段距離，期間
    有二輛清潔車之營業大貨車往復興方向即往鏡頭左邊行駛時
    ，該二營業大貨車全部之車身包含車輪也在鏡頭內，車輪接
    近鏡頭下方，18時17分45至47秒被告之自用小貨車自鏡頭右
    方中間偏下往鏡頭左方斜角度往左上方移動，其由右下方出
    現在鏡頭中間處時，其車輪全部都不在鏡頭範圍內，另由復
    興往大溪方向之車輛，可以看到自小客車大約一半之車身（
    由鏡頭下方往上算），案發時並看不見被害人機車往鏡頭右
    方行駛，該機車全部沒有被鏡頭照到（按：案發時可以看見
    被害人上半身往鏡頭右方移動之與被告之自小貨車擦撞之情
    形，如98年度調偵字第79號卷第97頁之照片，是此一部分之
    勘驗筆錄自應更正）。」「第三個鏡頭是照往台七線往復興
    之方向，自97年9 月24日下午6 時16分整往下看，往復興之
    方向在鏡頭上方，往大溪之方向在鏡頭下方，往復興方向的
    車道在右邊，往大溪方向之車道在左邊，鏡頭中間是上開路
    口，鏡頭正右方是桃63線，往復興方向之自小客車出現在鏡
    頭內都是右側車身緊靠鏡頭右側，左側車身在鏡頭中間靠右
    邊一點，該等自小客車通過路口後，左側車輪均尚離雙黃線
    有一段距離，第16分12秒有出現第一輛清潔車往復興方向，
    該車出現在鏡頭時，其左側車身緊靠鏡頭下方的左側，右側
    車身大約在鏡頭下方的中間，第16分20秒出現第二輛清潔車
    往復興方向，該車出現在鏡頭時，其左側車身緊靠鏡頭下方
    的左側，右側車身大約在鏡頭下方的中間，上開二輛清潔車
    駛過路口後，其左側車輪緊靠中間雙黃線，第17分45 秒 至
    47秒被告之自小貨車從鏡頭左下方出現，剛開始出現時，其
    車身左後側均看不見，該車往右上方移動，停在往復興車道
    的路邊（未緊靠路邊）。往大溪方向之車輛可以看到在通過
    路口停止線後往左下方移動，但是第17分45秒至47秒只看見
    被害人之機車頭燈緊靠往大溪方向車道之右側向前即鏡頭左
    下方移動。」此等勘驗之情形復與98年度調偵字第79 號 卷
    第15頁至第107 頁之翻拍照片所示之情形相符。
  (三)依卷附現場照片顯示，台七線往復興鄉○○道在通過肇事路
    口前，在白色停止線外至路旁之民宅間雖尚有一段距離，然
    該距離顯然不及台七線往復興鄉○○道在通過肇事路口前之
    車道寬度，再依卷附道路交通事故現場圖，台七線往復興鄉
    ○○道在通過肇事路口前之車道寬度為3.3 公尺，而自道路
    邊線至復興路2 段308 號門牌柱之距離為2.1 公尺，然依97
    年度偵字第25443 號卷第27頁下方照片清楚顯示沿台七線往
    復興鄉○○道邊線在通過肇事路口停止線後再往前即有電線
    桿及「百吉國小」、「阿姆坪休閒碼頭」標示之立桿，是本
    在被告所駕1271-QN 號自用小貨車前方之車號前四碼為3235
    之不詳小貨車自無可能將其車身1/3 以上超出車道邊線行駛
    ，更況依上開勘驗筆錄顯示被告超越該不詳小貨車之後隨即
    肇事，肇事當時，被告所駕上開小貨車尚要以大角度駛往路
    邊停車，可見被告超車之處所係緊鄰在肇事路口之前，其在
    進入路口肇事之時，其超車之動作根本尚未完成，亦因被告
    超車之處所係緊鄰在肇事路口之前，而該路口之路邊即有上
    開電線桿及「百吉國小」、「阿姆坪休閒碼頭」標示之立桿
    ，是以，上開不詳小貨車益無可能將其車身1/3 以上超出車
    道邊線往前行駛（如此將撞上上開電線桿及「百吉國小」、
    「阿姆坪休閒碼頭」標示之立桿），況依監視器光碟片之畫
    面顯示該不詳小貨車進入監視畫面之角度與行車軌跡均與其
    他往復興鄉方向之車輛無異，該車顯然未靠路邊行駛，而其
    通過路口之速度為一般車行速度，此與被告及證人戊○○所
    稱該車速度甚慢、要走不走云云，差距甚大，是被告辯稱及
    證人戊○○於本院證稱該不詳小貨車靠路邊行駛、要走不走
    云云，均屬虛偽。又承上，以被告車型之小貨車車斗寬度為
    2 公尺，一般自小貨車之車寬為1.8 公尺，被告要以速度超
    越前方之小貨車，又要保持一定之超越間隔（致少讓該二輛
    小貨車之照後鏡等突出物不致相互撞擊），其在進入路口肇
    事之時，當然已經超越其自己之車道向路口延伸之虛擬線而
    偏左行駛，被告辯稱因該不詳小貨車靠路邊行駛，是以其雖
    在路口前超車，絕不致超越分向限制線而進入路口偏左行駛
    云云，核屬不實。非僅如此，證人戊○○於本院證稱伊和被
    告有在肇事路口前等了一下子的紅燈，看見綠燈亮起才起步
    ，在等紅燈時，上開不詳小貨車是第一輛停等之車輛，伊和
    被告之小貨車是第二輛云云，若此屬實，被告所駕小貨車、
    上開不詳小貨車既係第二輛、第一輛停等紅燈之車輛，更可
    見上開不詳小貨車確實非常接近上開電線桿及「百吉國小」
    、「阿姆坪休閒碼頭」標示之立桿，該不詳小貨車豈有可能
    以將其車身1/3 以上超出車道邊線之方式行駛？益見被告所
    駕小貨車為超車而有超越在路口前之分向限制線之事實。
  (四)被告及辯護人雖一再辯稱被害人丁○○之機車在路口亦有偏
    左行駛云云，並引證人甲○、己○○之證言為據。然查，依
    上開勘驗筆錄，照往台七線往復興方向之監視鏡頭之畫面，
    「往大溪方向之車輛可以看到在通過路口停止線後往左下方
    移動，但是第17 分45 秒至47秒只看見被害人之機車頭燈緊
    靠往大溪方向車道之右側向前即鏡頭左下方移動。」此亦可
    與98年度調偵字第79號卷第30、31頁之四張照片相互核對，
    而由該四張照片亦可知被害人丁○○之機車在通過肇事路口
    時及通過肇事路口之停止線進入肇事路口後，其之機車大燈
    之燈光均明顯在其之車道及車道往路口延伸之虛擬線內，其
    且已有偏右行駛之態勢，而其之機車在通過該照片所顯示之
    左下角後即駛出該監視器鏡頭左下角範圍後，旋即在肇事路
    口與被告所駕小貨車發生車禍，更可見被害人丁○○之機車
    在肇事之際並無在路口偏左行駛之事實。證人己○○在98年
    度調偵字第79號卷第96-98 頁之說明及翻拍照片以第97頁編
    號1 之照片可看到被害人頭部有戴安全帽，且被害人的人、
    車均進入鏡頭中，同時也看到被告所駕駛的自小貨車出現在
    該鏡頭的位置，與其他車輛經過時，位置比較也是明顯偏左
    行駛，未靠右行駛，而第98頁編號3 、4 之照片即緊鄰肇事
    後之照片可以看到車輛肇事時飛起之車體碎片，卻不會看到
    緊隨在被害人後方之甲○之人車經過之情形，可證被害人在
    路口係偏左行駛云云，其在本院審理時亦證以該情，然查，
    依本院上開勘驗筆錄「第二個監視器鏡頭，是照往桃63線往
    阿姆坪道路方向之鏡頭，…另由復興往大溪方向之車輛，可
    以看到自小客車大約一半之車身（由鏡頭下方往上算），…
    」以此與98年度調偵字第79號卷第97頁編號1 、2 之照片相
    比對，被害人丁○○機車出現在鏡頭範圍內之比例並無大過
    其他由復興往大溪方向之自小客車之比例，反倒是被告所駕
    小貨車行駛之位置比諸其他同向之車輛有明顯偏向鏡頭下方
    之勢（此由上開勘驗筆錄中所載與被告同向且比諸被告所駕
    車輛更大型之二輛清潔車之營業大貨車之行駛路線益可知之
    ），是以，證人甲○行駛之機車雖比諸被害人丁○○行駛之
    機車更偏向照往桃六三線之監視鏡頭範圍之下方即更偏道路
    右側行駛，然不能以此即謂被害人丁○○行駛之機車在肇事
    路口偏左行駛，證人己○○於98年度調偵字第79號卷第97-9
    8 頁之翻拍照片僅擷取鏡頭18時17分47秒至48秒之四張案發
    時之照片，而本院上開勘驗則係從鏡頭18時15分看到案發時
    止，更可比對出與被害人丁○○行向相同之其他多輛車輛於
    通過肇事路口時之行駛軌跡，而可免去判斷上一隅之偏。復
    查，證人甲○於本院審理時並無證稱被害人丁○○所駕機車
    在肇事路口偏左行駛之事實，其於警詢證稱被害人丁○○所
    駕機車與被告所駕自小貨車在路口內差不多車道中線的位置
    發生碰撞，則與本院上開所認定之客觀事實不符，無足採信
    。
  (五)被告及辯護人又以依卷附道路交通事故現場圖及照片顯示被
    害人丁○○所駕機車碎片在被告所駕小貨車所停位置之左後
    方，而該處明顯在被告車道進入路口後之虛擬線範圍內，以
    此證明被害人丁○○所駕機車在路口偏左行駛。然查，若僅
    以被告所駕小貨車所停位置左後方之機車碎片判斷全貌，則
    被告所駕小貨車豈非根本沒有路口大角度由左向右行駛之事
    實？事實上，依卷附道路交通事故現場圖及照片，被害人丁○○所駕機車之碎片尚有散落在路口往大溪方向車道之虛擬
    線內，且此部分之機車碎片比諸在被告所駕小貨車所停位置
    之左後方之機車碎片為多，再由98年度調偵字第79號卷第
    97-98 頁之翻拍照片可知，被害人丁○○所駕機車在與被告
    所駕小貨車碰撞後，被害人丁○○所駕機車之碎片隨即因慣
    性而往被害人身後飛去，再加上被害人行向係一右彎道，致
    其所駕機車之碎片少部分最後掉落在被告所駕小貨車所停位
    置之左後方，斷不能以該少部分機車碎片即指被害人丁○○
    所駕機車進入路口後偏左行駛，反而，依被害人丁○○所駕
    機車多數碎片散落在路口往大溪方向車道之虛擬線內，可以
    判斷，被害人丁○○所駕機車進入路口後未偏左行駛而係在
    往大溪方向車道之虛擬延伸線內。
  (六)台灣省桃園縣區車輛行車事故鑑定委員會鑑定意見書以「伍
    、肇事分析二、佐證資料４、…復由現場監視錄影光碟影像
    （往復興鄉方向鏡頭）顯示，庚○○自小貨車於撞擊瞬間進
    入監器錄影範圍時，車身明顯右斜偏向台七線往大溪方向車
    道內，且與撞擊後尾隨行駛不詳車號（3235- △△…）自小
    貨車行向成相當之角度（…）顯係尚未進入往復興方向監視
    器錄影鏡頭範圍時，兩部自小貨車已成併行（超車）之關係
    ，比對楊自小貨車行向復興路二段往三民方向入岔路口端車
    道寬（警註車道寬3.3 公尺），及路右外側靠近白實線有電
    桿豎立之情形（…）與楊自小貨車（…）車斗之車寬為2 公
    尺，和一般自小貨車車寬為1.8 公尺以上，無法同時併行二
    部自小貨車在復興路二段往三民方向車道內，並且由丁○○
    重機車與甲○重機車行向於右彎時已相當靠近復興路二段往
    大溪方向路右白實線（…），研判楊自小貨車沿復興路二段
    往三民方向於進入交岔路口前，顯然有已先行跨越中央分向
    限制線超越方不詳車號自小貨車之情形…跨越分向限制線利
    用來車道超越前車時，與對向右彎行駛丁○○重機車撞擊…
    。」「鑑定意見：一、庚○○駕駛自小貨車行經行車管制號
    誌正常運作左彎交岔路口前，跨越分向限制線超車不當為肇
    事原因。二、丁○○駕駛重機車與甲○駕駛重機車均無肇事
    因素。…」台灣省車輛行車事故覆議鑑定委員會出具之98年
    7 月7 日覆議字第0986202488號函以「…經本會第98-26 次
    （98年7 月3 日）會議依卷附調查跡證資料研議結論，照桃
    園縣區車鑑會之意見，惟意見一文字改為『庚○○於夜間駕
    駛自小貨車，行經行車管制號誌作左彎岔路口前，跨越分向
    限制線且在路口偏左行駛不當，為肇事原因。」此等鑑定意
    見，均與本院上開論述相合。
  (七)按在未劃設慢車道之雙向二車道行駛時，在劃有分向限制線
    之路段，不得駛入來車之車道內，又行經設有彎道之路段，
    應減速慢行，作隨時停車之準備，道路交通安全規則第97條
    第1 項第2 款、第93條第1 項第2 款分別定有明文，被告竟
    疏於注意上開規定致肇事故，被告顯有過失。被害人丁○○
    因本件因而受有頭部外傷併左側硬腦膜上出血、硬腦下出血
    、腦內出血、蜘蛛網膜下出血、左側顱骨凹陷性骨折、左側
    顴骨及上頜骨骨折，現呈植物人狀態（等：極重度）之重傷
    害，有國軍桃園總醫院附設民眾診療服務處所出具之丁○○
    之診斷證明書一紙附卷足憑，被害人之上開傷勢顯已達於重
    傷害之程度，並與被告上開過失行為間具有相當因果關係。
  (八)桃園縣政府警察局大溪分局勤務指揮中心據報，指派大溪分
    局百吉派出所劉峻甫、乙○○○○至現場處理，庚○○在警
    員未查知何人肇事前，即向辛○○○○自承係其駕駛1271-Q
    N 號自用小貨車肇事，並接受裁判之事實，業據證人劉峻甫
    到院證述明確，是被告符合自首要件。
  (九)綜上，被告上開各詞均無足採，復有上開所述各項證據資料
    及現場監視畫面之光碟片二片在卷可佐，本件事證明確，應
    依法論科。被告及辯護人猶聲請本院將本件車禍送中央警察
    大學鑑定車禍責任，本院認事證已臻明確，核無此項必要。
二、被告以駕駛小貨車為其附隨業務，為從事業務之人；故核其
    所為，係犯刑法第284 條第2 項後段之業務過失致重傷罪；
    起訴書認被告所犯係刑法第284 條第1 項後段之普通過失致
    重傷罪，核有容洽，起訴法條應予變更。被告於犯後自首，
    應依刑法第62條前段規定，減輕其刑。爰審酌本件車禍被告
    於交岔路口前猶違規超越分向限制線而超車之過失程度甚大
    、其之行為造成被害人之身體嚴重損傷程度而呈植物人狀態
    、被告犯後自警詢伊始從未承認己之過失而推稱全係被害人
    之過失、被告尚未與被害人家屬及告訴人達成和解以分擔並
    賠償被害人之醫療暨看護等之龐大費用等一切情狀，量處如
    主文所示之刑。
據上論斷，應依刑事訴訟法第299 條第1 項前段、第300 條，刑
法第284 條第2 項後段、第62條前段，刑法施行法第1 條之1 第
1項、第2項前段，判決如主文。
本案經檢察官蔡奇曉到庭執行職務
中    華    民    國    99    年    5     月    18    日
                    交通法庭審判長法  官  謝順輝
                                  法  官  柯姿佐
                                  法  官  曾雨明
以上正本證明與原本無異。
如不服本判決應於收受判決後10日內向本院提出上訴書狀，並應
敘述具體理由。其未敘述上訴理由者，應於上訴期間屆滿後20日
內向本院補提理由書(均須按他造當事人之人數附繕本)「切勿逕
送上級法院」。
                                  書記官  蘇  萱
中    華    民    國    99    年    5     月    18    日
中華民國刑法第284條
（過失傷害罪）
因過失傷害人者，處 6 月以下有期徒刑、拘役或 5 百元以下罰
金，致重傷者，處 1 年以下有期徒刑、拘役或 5 百元以下罰金
。
從事業務之人，因業務上之過失傷害人者，處 1 年以下有期徒
刑、拘役或 1 千元以下罰金，致重傷者，處 3 年以下有期徒刑
、拘役或 2 千元以下罰金。

司法院資訊處製作；財團法人民間司法改革基金會備份。
